臺灣高雄地方法院刑事判決　　　　　　100年度訴緝字第173號
公　訴　人　臺灣高雄地方法院檢察署檢察官
被　　　告　董晉賢
指定辯護人　本院公設辯護人黃文德
上列被告因強盜等案件，經檢察官提起公訴（98年度偵字第1506
5 號），本院判決如下：
    主  文
董晉賢共同犯傷害罪，累犯，處有期徒刑陸月，如易科罰金，以
新臺幣壹仟元折算壹日，扣案之BB彈手槍壹支，沒收；又共同犯
強制罪，累犯，處有期徒刑陸月，如易科罰金，以新臺幣壹仟元
折算壹日。應執行有期徒刑壹拾月，如易科罰金，以新臺幣壹仟
元折算壹日。扣案之BB彈手槍壹支，沒收。
    事  實
一、董晉賢前於91年間，因偽造文書案件，經臺灣嘉義義地方法
    院以91年度訴字第150號判處有期徒刑1年2月，經提起上訴
    ，由臺灣高等法院臺南分院於92年3月4日，以92年度上訴字
    第127號判決上訴駁回，並於92年3月28日確定，甫於民國（
    下同）93年9月22日因縮刑期滿執行完畢出監。
二、緣董晉賢因持有曾睿騰所簽發面額新臺幣（下同）50萬元之
    本票1紙而存有債權債務關係。於98年2月27日9時16分許，
    得知曾睿騰電約顏慧婷至高雄市○○區○○路1798號之「四
    季汽車旅館」217室商討租屋事宜。董晉賢為催討上開本票
    債權，遂與王振豪（經臺灣高等法院高雄分院有罪判決）、
    張運鴻（經本院為有罪判決，現上訴於臺灣高等法院高雄分
    院審理中）、黃于寧（經臺灣高等法院高雄分院無罪判決）
    與顏慧婷同至上開汽車旅館217室，惟(一)王振豪、張運鴻與
    董晉賢一進入該室即基於共同傷害之犯意聯絡，王振豪先對
    曾睿騰稱：「被我抓到了，我就不信逮不到你，欠我的錢如
    何處理」等語，隨即張運鴻、王振豪分別各持BB彈手槍，先
    後以槍柄敲打曾睿騰頭部，曾睿騰不支倒地，王振豪、張運
    鴻、董晉賢仍繼續毆打曾睿騰，致使曾睿騰受有頭部外傷併
    頭皮裂傷之傷害。(二)其後王振豪、張運鴻、董晉賢另基於共
    同強制之犯意聯絡，由董晉賢以腳踩住曾睿騰胸部並強行自
    曾睿騰身上取走現金6,200元、金項鍊1條及LV包包1只（內
    有現金5萬9,000元、手機與信用卡1張），以抵償上開本票
    債務而使人行無義務之事。因曾睿騰血流不止，王振豪、張
    運鴻、黃于寧及顏慧婷遂與蔡汶宸（即曾睿騰同行友人）一
    同將曾睿騰抬至王振豪所駕駛之車上，載送曾睿騰至醫院救
    治。王振豪另透過友人陳新智將上開LV包包、手機與信用卡
    拿至四季汽車旅館，並打電話予友人楊志專，請其聯絡曾睿
    騰之女友黃芳未前去四季汽車旅館領回上開物品。嗣經曾睿
    騰報警處理，為警循線追查，並扣得張運鴻所有供上揭傷害
    行為所用之BB彈手槍1支，始悉上情。
三、案經高雄市政府警察局鼓山分局報請臺灣高雄地方法院檢察
    署檢察官偵查起訴。
    理  由
壹、證據能力部分
一、按被告以外之人於審判外之陳述，雖不符刑事訴訟法第159
    條之1 至第159 條之4 之規定，而經當事人於審判程序同意
    作為證據，法院審酌該言詞陳述或書面陳述作成時之情況，
    認為適當者，亦得為證據；當事人、代理人或辯護人於法院
    調查證據時，知有第159 第1 項不得為證據之情形，而未於
    言詞辯論終結前聲明異議者，視為有前項之同意，刑事訴訟
    法第159 條之1 及之5 分別定有明文。
二、本案認定事實所引用之卷內證據資料，(一)除原已符同法第
    159 條之1 至第159 條之4 規定，及法律另有規定等傳聞法
    則例外規定，而得作為證據外，並無證據證明係公務員違背
    法定程式所取得，而檢察官與被告及其指定辯護人於本院審
    理時，均不爭執其作為本案證據之證據能力，本院審酌各該
    供述證據作成時之情況，並無違法取證之瑕疵，亦認以之作
    為證據為適當，依前揭法條意旨，自得為證據。
貳、認定事實所憑之證據及理由
一、訊據被告董晉賢固坦承有至前揭旅館217室，惟矢口否認有
    何傷害、強制之犯行，辯稱：伊進到217室時，曾睿騰已經
    被打倒在地了，伊只有過去拿他說「你怎麼不起來，不要躺
    在那邊假死，我們的債務要處理」等語，後來要送曾睿騰到
    醫院去時，是曾睿騰的女友拜託伊拿的，伊後來在婦幼醫院
    對面的便利商店還給曾睿騰友人等語。
二、經查：
  (一)被告董晉賢與同案被告王振豪、張運鴻（即張珣）上開共同
    持BB彈搶毆擊被害人曾睿騰並強取其財物之事實，業據證人
    曾睿騰(1)於警詢證述：「我今天在四季汽車旅館等顏慧婷
    時，她帶著張珣、胖胖（即同案被告王振豪）、小董（即被
    告董晉賢），與2名不詳姓名之女子，至217室，不分緣由，
    就由張珣、胖胖等2人，持手槍往我頭上敲打，致我倒地無
    法反抗，頭部大量流血，小董要我把身上的錢拿出來，但我
    已無力反抗與回答，他們就把我押上車要載往觀音山區，但
    在車上我很難過，胖胖就提議把我送醫，我就被送到美術館
    聯合醫院。」等語（見高市警鼓分偵字0000000000號卷，下
    稱警卷，頁21-22），(2)於偵查中具結證述：「〔問：王紹
    綱（即王振豪）打你時，所持的槍是真槍還是假槍？〕當時
    燈光很暗，他用槍打我的頭，我不清楚是真的還是假槍。但
    當時應該是張運鴻先拿槍打我，所以有2支槍」、「有一位
    穿綠色衣服的人說要把皮包內的錢拿走」、「（問：何人拿
    走你口袋內的6,200元？）穿綠色衣服的男子，後來我到警
    察局指認，才知道是姓董的」、「（問：LV包包內的59,000
    元及信用卡有無還你？）錢…都不見了…」等語（見98偵
    1506  5號卷頁13-15），(3)復於本院審理時具結證稱：「（
    問：你在98年2月27日在四季汽車旅館發生何事？）我帶蔡
    汶宸跟楊志專去四季汽車旅館那邊找朋友…我們就在那邊聊
    天，講到蔡汶宸有租一間房子，跟有一個女生叫『肉包』（
    指顏慧婷）共租，但現在不想租了，我就說那個『肉包』我
    認識…楊志專就說不然打電話給『肉包』叫她來，由我跟她
    說，就用楊志專的電話打給『肉包』，『肉包』說她要過來
    ，我們在那邊等，來的時候就很多人來」、「來時按電鈴時
    是楊志專開門，上樓時是蔡汶宸開房間的門，我就聽到有人
    在罵，就衝進來很多人，有張珣、一個我不認識的叫小董、
    後面還有一個『胖胖』（即王振豪）跑進來，當時張珣是拿
    槍抵著我的頭，那時我很模糊、我也嚇到，後面是接著『胖
    胖』，張珣先敲我的頭，胖胖拿槍打我的頭，那時我就流血
    了」、「（問：你當天有無掉一條金項鍊？）有」、「（問
    ：你在何時發現金項鍊掉了？）醫院。在醫院發現時我口袋
    的錢還有皮包都不見了」、「（問：你有無掉一張中國信託
    信用卡？）卡是我皮包裡的，當時拿回來時我女朋友問我裡
    面有什麼東西，我說裡面有手機、卡、皮夾、錢等重要的東
    西，我叫我女朋友看，結果她說沒有卡、手機、錢，但皮夾
    在」、「在皮包還沒有拿回來之前，對方有跟楊志專聯絡說
    要把皮包還給我，後來皮包是我女友拿給我的，當時我在醫
    院，女友就問我裡面有何東西…最後對方有交代別人把我的
    卡、手機還給我」、「卡跟手機是隔了好幾天才拿回來…」
    、「胖胖一進來就說我欠他50萬」、「我被張珣打後就有點
    暈了，胖胖進來後又打一下，我就倒下去了，肉包就說不要
    再打了，有人踩在我胸前，有人拿毛巾放我頭上，有人說去
    摸看看我的褲袋有沒有錢。然後我就被拖出去了」、「（問
    ：你當天牛仔褲有無錢？）有，幾千元而已」、「我只知道
    有人搜我的身體，有人踩著、旁邊的人說去搜口袋看有沒有
    錢」、「（問：你在98年2月27日第二次調查筆錄證稱『當
    時小董要我把皮包、身上的錢拿出來』，這個小董是否就是
    你說旁邊的人？）對」、「門開了之後是張運鴻跳過椅子與
    小董直接衝過來，張運鴻是第一個用槍指著我的頭。當時張
    運鴻過來時，我剛好看到王振豪，還跟他打招呼，王振豪就
    從旁邊客廳繞過來。王振豪還在走進去房間的時候我就被張
    運鴻的槍打下去了。是張運鴻先打我的，王振豪是打第二下
    」、「（問：王振豪打你之前，有無說你有欠他50萬？）他
    是說『幹，被我抓到了』，他打我時，他跟裡面的人說『這
    個人欠我賭債』」等語明確（見本院98訴1668號卷一頁256-
    258、259反面-261反面）；且依(1)經判決有罪之同案被告
    張運鴻(甲)於警詢供稱「我還有看見王紹剛與綽號『小董』之
    人，以腳踏曾睿騰」等語（見警卷頁4反面）；(乙)於本院準
    備程序時以被告身分供稱「董晉賢拉住曾睿騰的衣領之後，
    曾睿騰就倒在地上，董晉賢一直踹曾睿騰」等語（見98審訴
    3792號卷頁108）；(2)業經判決有罪確定之同案被告王振豪
    (甲)於警詢供稱：「現場還有綽號『小董』之男子以徒手打他
    」等語（見警卷頁11）；(乙)於本院準備程序時以被告身分供
    稱「一開始我們三個過去時，董晉賢說『你錢是要不要還？
    』然後因為曾睿騰講話有點屌，我不爽就打過去。董晉賢與
    張運鴻也有打，張運鴻拿槍從曾睿騰後腦杓打過去，董晉賢
    拿槍指著曾睿騰而後腳一直踢曾睿騰」等語（見本院98訴
    1668號卷頁58），均無法為被告董晉賢有利之認定，被告前
    揭所辯應係卸責之詞，不足採信。準此，以被害人曾睿騰
    之證述已堪證明被告董晉賢確有參與毆打告訴人曾睿騰之行
    為。至於被告董晉賢請求與證人及同案被告對質乙節，因被
    告董晉賢前經本院傳喚、拘提未到，嗣經通緝始到案，已距
    離案發時98年2月27日近2年10月，如被告所述已經忘記自己
    當天穿什麼衣服之記憶深度（見本院卷頁88），自難認證人
    曾睿騰及同案被告王振豪、張運鴻得維持如前所述之記憶而
    得與被告對質，且證人及同案被告前揭所述俱係本於自由意
    志而未有證據顯示有違反其意思之陳述，則其既已於當時證
    述明確，被告當時既不到庭，應無再由被告與之對質之必要
    ，附此敘明。
  (二)被害人曾睿騰皮包確係遭被告董晉賢取走後由被告王振豪囑
    由楊志專返還之情節，除據被告董晉賢坦承有將之取走外，
    尚經同案被告王振豪坦認在卷（見警卷頁12-1 3、本院98
    訴1668號卷一頁57），惟依證人黃芳未於本院審理時具結
    證述：「（問：去年二月間，你有到四季汽車旅館領回一個
    LV  包包？）是」、「（問：那個包包是誰的？）曾睿騰的
    」、「（問：是誰通知妳去拿？）楊志專」、「他（指楊志
    專）就直接打來說曾睿騰的包包在汽車旅館那邊，要我去櫃
    臺拿…」、「（問：就你所知，曾睿騰平常會不會帶金項鍊
    ？）會」、「（問：妳那天去醫院時，有無注意到金項鍊還
    在不在？）不在」、「…等我去拿（指LV包包）回來之後，
    我跟他（指曾睿騰）有一起核對，他有跟我確認什麼東西不
    見了。他跟我確認不見的有項鍊、卡、錢」、「他有說錢不
    見，但我忘了是多少錢」等語（見本院98訴1668號卷一頁
    109-111）；證人楊志專於警詢陳述：「胖胖（即同案被
    告王振豪）於13時許打電話給我說背包放在汽車旅館，要我
    回去拿，因為背包是曾睿騰的，所以要曾睿騰的女友黃芳未
    去拿」等語（見警卷頁53），及證人陳新智於偵查中具結
    證述：「（問：LV包包是何人叫你送回四季旅館櫃台？）是
    王紹綱（即同案被告王振豪）叫我送去的」等語（見98偵
    15065號卷頁6），均難認定被告董晉賢係受曾睿騰之友人囑
    託帶走該皮包，且該皮包返還地點亦非被告董晉賢所稱之便
    利商店，是認被告董晉賢此部分辯稱，與事實不合，不足採
    信。此外，雖證人曾睿騰前揭證述係被告董晉賢動手強取
    其財物，惟以被告董晉賢所提出之本票7紙（見本院卷頁59-
    61）確足以證明其對曾睿騰有本票債權存在，而共同被告王
    振豪已自承當日係董晉賢拿一紙本票交予張運鴻，要伊等向
    曾睿騰催討債務等語（見本院98訴1668號卷一頁56-57），
    及同案被告王振豪既自承係與被告張運鴻、董晉賢一同前去
    向曾睿騰催討債務，且共同毆打曾睿騰，致曾睿騰受有上開
    傷害，復於曾睿騰被毆倒地時，董晉賢乘機取其身上財物即
    現金6,200元、金項鍊1條及LV包包1只時在場之情狀，則同
    案被告王振豪既有意向曾睿騰催討債務，董晉賢因此於王振
    豪毆打曾睿騰後，強取曾睿騰之財物，自在王振豪原先犯罪
    計畫中，可認此部分行為亦係被告張運鴻與王振豪、董晉賢
    犯意聯絡與行為分擔之範圍。
  (三)此外，並有高雄市政府警察局鼓山分局扣押筆錄、扣押物品
    收據、扣押物品目錄表、四季汽車旅館98年2 月27日監視器
    擷取畫面照片16張、四季汽車旅館失物領回目錄影本及高雄
    市立聯合醫院98年11月4 日高市聯醫病字第0980007507號函
    暨所附曾睿騰病歷資料1 份附卷可稽（見警卷頁73-77 、96
    、98-102，本院98審訴3792號卷頁92-98 反面），是本件事
    證明確，被告董晉賢之犯行，堪以認定。
參、論罪部分
一、核被告董晉賢所為，係犯刑法第277條第1項之傷害罪、刑法
    第304條第1項之強制罪，被告董晉賢與同案被告王振豪、張
    運鴻就上開傷害及強制犯行有犯意聯絡、行為分擔，應論以
    共同正犯。又被告董晉賢所犯傷害與強制罪間，犯意各別、
    行為互殊，應予分論併罰。
二、至檢察官起訴意旨固認被告張運鴻上開強取財物犯行部分，
    係犯刑法第330條第1項之加重強盜罪，惟業經公訴檢察官變
    更起訴法條為刑法第304條第1項之強制罪，併此敘明。
肆、科刑部分
一、被告董晉賢有事實欄一所述刑之宣告及執行，有臺灣高等法
    院被告前案紀錄表1份在卷可稽，其受有期徒刑執行完畢，5
    年內故意再犯本件有期徒刑以上之罪，為累犯，應依刑法第
    47 條第1項規定加重其刑。
二、爰審酌被告董晉賢為催討債務，竟以夥同王振豪、張運鴻施
    以共同毆打未持武器對其並無立即明顯危害之被害人曾睿騰
    ，由張運鴻以BB彈槍槍柄部位痛擊被害人頭部要害之強暴方
    式，使被害人因頭部外傷併頭皮裂傷而不支倒地，血流不止
    而迫行無義務之事，其手段殘暴，嚴重破壞社會治安，犯後
    復未賠償被害人或取得其諒解，未見反省之悔意，惟念及其
    為上開犯行後，仍有共同將曾睿騰載送至醫院救治，且被害
    人曾睿騰確實積欠被告董晉賢本票債務，且以該7紙本票均
    係96年5月5日發票日，付款日則於96年5月11日至17日，顯
    見被害人曾睿騰至本件案發日止已逾二年而未清償該債務，
    ，一般人遇此狀況亦必然氣憤而影響理性之判斷，被告董晉
    賢又無證據顯示有受過良好法治教育，是其為催討債務而為
    本件犯行亦應屬一時衝動至罹刑章，且被告董晉賢傷害曾睿
    騰之行為情節明顯較王振豪與張運鴻為輕，及同案被告王振
    豪亦經臺灣高等法院高雄分院以99年度上訴字第1884號刑事
    判決處應執行有期徒刑1年4月確定，被告張運鴻亦經本院以
    100年度訴緝字第90號刑事判決處應執行有期徒刑1年4月等
    一切情狀，分別量處如主文所示之刑，並定其應執行刑，均
    另諭知易科罰金之折算標準。
三、扣案之BB彈手槍1支，為同案被告張運鴻所有，業據其於警
    詢及本院審理時坦承在卷（見警卷頁3、本院卷頁65），且
    係供其為上開傷害犯行所用之物，爰依共同正犯責任共同之
    法律適用原則，依刑法第38條第1項第2款之規定，宣告沒收
    。
伍、據上論斷，應依刑事訴訟法第299條第1項前段，刑法第28
    條、第277條第1項、第304條第1項、第47條第1項、第41條
    第1項、第8項、第51條第5款、第38條第1項第2款，刑法施
    行法第1條之1，判決如主文。
陸、本案經檢察官粟威穆到庭執行職務。
中    華    民    國  100    年    12    月    28    日
                  刑事第十三庭  審判長  法  官  黃蕙芳
                                        法  官  陳筱雯
                                        法  官  楊智守
以上正本證明與原本無異。
如不服本判決應於收受判決後10日內向本院提出上訴書狀，並應
敘述具體理由。其未敘述上訴理由者，應於上訴期間屆滿後20日
內向本院補提理由書(均須按他造當事人之人數附繕本)「切勿逕
送上級法院」。
中    華    民    國   100    年    12    月    28    日
                                         書記官  蔡毓琦
附錄論罪科刑法條
中華民國刑法第277條
傷害人之身體或健康者，處 3 年以下有期徒刑、拘役或 1 千元
以下罰金。
犯前項之罪因而致人於死者，處無期徒刑或 7 年以上有期徒刑
；致重傷者，處 3 年以上 10 年以下有期徒刑。
中華民國刑法第304條
以強暴、脅迫使人行無義務之事或妨害人行使權利者，處3 年以
下有期徒刑、拘役或3 百元以下罰金。
前項之未遂犯罰之。